臺灣高等法院民事裁定　　　　　　　　　95年度抗字第1720號
抗　告　人　甲○○
上列抗告人因與相對人乙○○間強制執行事件，對於中華民國95
年11月2日臺灣板橋地方法院95年度執字第22538號所為裁定提起
抗告，本院裁定如下：
    主      文
抗告駁回。
抗告程序費用由抗告人負擔。
    理      由
一、按執行當事人之適格，係指於特定之執行事件具有為債權人
    或債務人之資格，得為其執行行為或對之為執行行為者而言
    ，亦即指執行名義效力所及之人而言。強制執行事件之當事
    人依執行名義之記載定之，故當事人是否適格，執行法院應
    以執行名義之記載為準。
二、本件聲請及抗告意旨略以：坐落台北縣中和市○○段589地
    號上，門牌號碼台北縣中和市○○路99巷36弄9、11、13、
    15號之建物，係屬集合式住宅之同一棟建築物，聲請人即抗
    告人甲○○為上開門牌11號4樓房屋所有權人，債務人即相
    對人乙○○則為同上9號5樓房屋所有權人，有建物登記謄本
    可稽。又本件相對人加蓋之9號5樓屋頂平台係屬上開同巷弄
    9、11、13、15號建物所共有，因相對人未經共有人同意，
    於上開9號5樓屋頂平台加蓋違章建物，第三人即共有人林宜
    秋爰為全體共有人之利益，本於所有權及侵權行為之法律關
    係，訴請相對人應將坐落台北縣中和市○○路99巷36弄9號
    五層樓房之頂樓屋頂平台如複丈成果圖綠色部分所示，面積
    55.23平方公尺之違建拆除，並經原法院83年度訴字第1113
    號判決確定。本件第三人林宜秋於原法院83年度訴字第1113
    號事件，既係本於所有權就共有物之全部而為請求，其判決
    效力自應及於全體共有人，林宜秋以外之其餘共有人即同巷
    弄9、11、13、15號之各層所有權人，自得執此確定判決，
    聲請強制執行，從而抗告人以上開確定判決之執行名義，為
    全體共有人之利益，聲請強制執行，自應准許等語。
三、經查：
(一)按各共有人對於第三人得就共有物之全部，為本於所有權之
    請求，民法第821條定有明文；又行使所有物返還請求權時
    ，依同條但書規定，應為共有人全體之利益始得為之，此項
    返還共有物之訴訟係基於為共有人全體之利益為原因，固係
    民事訴訟法第401條所謂「對於為他人而為原告」之情形，
    其判決之既判力依該項規定，對其他共有人亦有效力，是以
    共有人之一依民法第821條但書規定，既得為全體共有人之
    利益，請求回復共有物，其於取得勝訴判決之執行名義後，
    自亦得為全體共有人之利益，聲請強制執行，縱其他共有人
    未具名起訴，亦得據該勝訴判決聲請強制執行。惟查，本件
    抗告人所執執行名義之原法院83年度訴字第1113號確定判決
    ，其判決主文及理由就共有人林宜秋依民法第821條規定請
    求回復共有物部分，亦即請求相對人乙○○返還台北縣中和
    市○○路99巷36弄9號五層樓房之頂樓屋頂平台予全體共有
    人部分，業已駁回確定，且為兩造所不爭執，是判決當事人
    就此部分之請求，並未取得執行名義無疑。
(二)次就拆除系爭屋頂違建部分即排除侵害請求部分，雖抗告意
    旨主張：民法第821條但書固規定「回復共有物之請求，僅
    得為共有人全體之利益為之」，惟並未限制排除侵害請求權
    不得為共有人全體之利益為之，是若共有人之一人為共有人
    全體之利益而行使民法第767條之排除侵害請求權，其既係
    為共有人全體之利益為之，自亦屬民事訴訟法第401條所定
    「為他人為原告」之情形，該判決對其他共有人亦有效力，
    他共有人自得執此確定判決為強制執行之聲請云云。然查，
    原法院83年度訴字第1113號執行名義，雖判決共有人林宜秋
    就此部分為勝訴，惟就同案原告高寶珠此部分之請求，則以
    高寶珠既受屋頂加蓋同意書之拘束，則其違反該契約之約定
    ，起訴請求相對人拆除屋頂增建，自不應准許為由，予以駁
    回 (詳該確定判決理由所述) ，足見上開確定判決主文之執
    行名義人僅該判決原告中之林宜秋，而不及於同案原告高寶
    珠甚明。從而，上開確定判決理由中既已敘明本件抗告人甲
    ○○亦為系爭加蓋同意書之契約當事人，則縱本件抗告人甲
    ○○為該確定判決之當事人，亦非該確定判決主文所指執行
    名義人，更遑論本件抗告人尚非該判決當事人，更非該執行
    名義效力所及之人。是本件縱如抗告意旨所稱共有人林宜秋
    係為共有人全體請求拆除違建，惟如上所述，因該確定判決
    執行名義人僅該判決原告中之林宜秋，抗告人非執行名義效
    力所及之人，自不得持該確定判決聲請強制執行。抗告人本
    件聲請不合法，原法院予以駁回，核無不合，抗告意旨仍執
    陳詞，空言指摘，自不足採，應予駁回。
四、據上論結，本件抗告為無理由，爰裁定如主文。
中　　華　　民　　國　　96　　年　　1 　　月　　24　　日
                    民事第十二庭
                        審判長法  官  張宗權
                              法  官  蕭艿菁
                              法　官　陳永昌
正本係照原本作成。
不得再抗告。
中　　華　　民　　國　　96　　年　　1 　　月　　25　　日
                              書記官  劉美垣
